臺灣高等法院高雄分院刑事判決　　　　 96年度上訴字第462號
上　訴　人
即　被　告　甲○○
上列上訴人因違反毒品危害防制條例案件，不服臺灣屏東地方法
院95年度訴字第1010號中華民國95年12月19日第一審判決（起訴
案號：臺灣屏東地方法院檢察署95年度毒偵字第1693號），提起
上訴，本院判決如下：
    主  文
原判決撤銷。
甲○○施用第一級毒品，累犯，處有期徒刑拾月。扣案注射針筒
陸支，沒收之。
    事  實
一、甲○○前於民國92年間，因違反動產擔保交易法案件，經臺
    灣屏東地方法院92年度潮簡字第346 號判決，判處有期徒刑
    3 月確定，於92年11月12日易科罰金執行完畢。又其因施用
    毒品案件，經臺灣屏東地方法院以94年度毒聲字第680 號裁
    定令入勒戒處所施予觀察、勒戒，於95年6 月7 日因無繼續
    施用傾向出所執行完畢釋放，竟不知警惕，於上開觀察、勒
    戒執行完畢釋放後5 年內，復基於施用第一級毒品之犯意，
    於95年9 月21日下午5 時許、及95年9 月28日下午5 時許，
    接續以注射針筒注射之方式，在屏東縣東港鎮東和里東港溪
    河堤旁、及屏東縣東港鎮○○路57號住處內，施用第一級毒
    品海洛因。嗣於同年月22日下午2 時10分許，在屏東縣東港
    鎮○○路57號因持有不明來源電線為警查獲，而帶回警所採
    尿送驗；又於同年月29日下午1 時40分許，在上址屋外電錶
    盒內為警查獲注射針筒6 支，而帶回警所採尿送驗。上開送
    驗結果均呈上開毒品之陽性反應，而為警查獲。
二、案經屏東縣警察局東港分局報告臺灣屏東地方法院檢察署檢
    察官偵查起訴。
    理  由
一、被告甲○○雖於本院審理時，經合法傳喚未到庭，但其前揭
    施用海洛因之犯罪事實，業據其於原審審理時自白不諱，並
    有扣案注射針筒6 支在卷可稽，又其2 次經採尿送臺灣檢驗
    科技股份有限公司以氣相層析質譜儀法（GC／MS）檢驗結果
    ，均呈嗎啡即海洛因經人體水解代謝產物陽性反應，有該公
    司95年10月5 日編號KＺ000000000000號、95年10月16日編號
    KH2006A0000000號濫用藥物尿液檢驗報告各1 紙附卷可參，
    ，則被告上開自白，堪信與事實相符，其犯行堪予認定。
二、又被告前因施用毒品案件，經臺灣屏東地方法院以94年度毒
    聲字第680 號裁定令入勒戒處所施予觀察、勒戒，於95 年6
    月7 日因無繼續施用傾向出所執行完畢釋放，有臺灣高等法
    院被告前案紀錄表、臺灣屏東地方法院檢察署刑案資料查註
    紀錄表、全國施用毒品案件紀錄表、受觀察勒戒人毒品及前
    科紀錄簡列表各1 份在卷可按，其經上開觀察、勒戒執行完
    畢釋放後5 年內再犯本件施用第一級毒品海洛因之犯罪事證
    已臻明確，應依法論科。
三、按海洛因為毒品危害防制條例第2 條第2 項第1 款規定之第
    一級毒品，除法律另有規定者外，不得持有、施用。核被告
    甲○○所為，係犯毒品危害防制條例第10條第1 項之施用第
    一級毒品罪。其因施用而持有海洛因之低度行為，為施用之
    高度行為所吸收，不另論罪。又被告前因違反動產擔保交易
    法案件，經臺灣屏東地方法院以92年度潮簡字第346 號判決
    ，判處有期徒刑3 月確定，於92年11月12日易科罰金執行完
    畢，有臺灣高等法院被告前案紀錄表及臺灣屏東地方法院檢
    察署刑案資料查註紀錄表各1 份在卷可按，其受有期徒刑之
    執行完畢，5 年以內故意再犯本案有期徒刑以上之罪，為累
    犯，應依刑法第47條第1項規定，加重其刑。
四、公訴意旨另以：被告自95年8 月30日起，至同年9 月29日上
    午9 時許止，除前揭經論罪2 次施用毒品外，尚有多次犯行
    ，並均以所謂包括一罪為由，請求併予論究云云。按被告之
    自白，不得作為有罪判決之唯一證據，仍應調查其他必要之
    證據，以察其是否與事實相符，刑事訴訟法第156 條第2項
    定有明文。經查，公訴意旨所指被告於前述期間內其他部分
    犯行，除被告自白外，卷內並無其他事證可資證明，揆諸前
    開說明，自不能僅以被告自白即遽予認定該部分之事實，併
    此敘明。
五、原審認被告事證明確，因予論科，固非無見；惟按施用毒品
    行為，大多具有成癮性，故毒品危害防制條例之施用第一級
    或第二級毒品罪，依該條例之立法意旨，原即預定其有反覆
    施用第一級或第二級毒品之性質，固得認屬學理上所稱「集
    合犯」而為包括之一罪。然對依集合犯而論以包括一罪之判
    斷，仍不能無限擴張，其一罪範圍之認定，必須與於95 年7
    月1 日施行之刑法刪除第56條連續犯規定之立法旨趣（立法
    意旨認：實務上對連續犯之認定，過於寬鬆，常可連綿數年
    之久，不無鼓勵犯罪之嫌，使國家刑罰權之行使，發生不合
    理之現象）相契合，苟行為人主觀上，非出於一個決意，客
    觀上各行為間，又無密切接近關係，依一般社會通念，認不
    應評價為一罪方合於刑罰公平原則時，自不能悉數率皆論以
    一罪（最高法院96年度台上字第2083號判決意旨參照），反
    之則有評價為一罪之可能。經查，被告雖先後2 次因施用第
    一級毒品經採尿送驗而被查獲，但被告上開2 次採尿均係於
    施用後經其同意前往警局採尿送驗後始被查獲，尚非因施用
    毒品之現行犯而遭警查獲致被迫中斷其施用犯意，應認其於
    被迫中斷施用犯意前所為之2 次施用毒品，均係於一定時間
    內，侵害同一法益，接續所為一個滿足毒癮行為所為的數個
    舉動，參諸上開意旨，本院認上開數個舉動依一般社會健全
    觀念，不宜強行分開評價，而應認係接續犯之包括一罪，方
    合於刑罰公平原則。原審判決認被告上開2 次施用毒品所為
    ，應論以數罪，而分論併罰，尚有違誤。被告上訴指摘原判
    決不當，非無理由，應由本院予以撤銷改判。
六、審酌被告曾經施用毒品送觀察、勒戒後，又因施用毒品為警
    查獲，足見被告戒斷毒癮之意志不堅，惟其犯罪係自戕行為
    ，犯後坦承犯行態度良好等，及其他一切情狀，爰量處如主
    文第2 項所示之刑，以資懲儆。扣案注射針筒6 支係被告所
    有並持供本件施用及預備施用毒品犯罪使用之工具，業據其
    自承在卷，且曾經供施用毒品使用者，已經被告以不詳方式
    清洗，故經原審送高雄市立凱旋醫院鑑驗結果，均無毒品成
    分陽性反應，有該院95年12月9 日高市凱醫驗字第2966號鑑
    驗報告附卷可憑，應依刑法第38條第1 項第2 款規定為沒收
    之諭知。
七、被告經合法傳喚，無正當理由不到庭，爰不待其陳述，逕行
    判決。
據上論結，應依刑事訴訟法第369 條第1 項前段、第364 條、第
371 條、第299 條第1 項前段，毒品危害防制條例第10條第1 項
，刑法第11條前段、第47條第1 項、第38條第1 項第2 款，判決
如主文。
本案經檢察官沈紹嘉到庭執行職務。
中　　華　　民　　國　　96　　年　　5 　　月　　30　　日
                  刑事第七庭  審判長法  官   莊飛宗
                                    法  官   孫啟強
                                    法  官   邱明弘
以上正本證明與原本無異。
如不服本判決應於收受本判決後10日內向本院提出上訴書狀，其
未敘述上訴理由者，並得於提起上訴後10日內向本院補提理由書
狀（均須按他造當事人之人數附繕本）「切勿逕送上級法院」。
中　　華　　民　　國　　96　　年　　5 　　月　　30　　日
　　　　　　　　　　　　　　　　　　書記官  黃玉珠
附錄本判決論罪科刑法條全文：
毒品危害防制條例第10條第1項
施用第一級毒品者，處6月以上5年以下有期徒刑。
